臺灣彰化地方法院交通事件裁定　　　　99年度交聲字第1137號
原處分機關　 交通部公路總局臺中區監理所彰化監理站
異　議　人
即受處分人　 歐天生
上列異議人即受處分人因違反道路交通管理處罰條例案件，對於
交通部公路總局臺中區監理所彰化監理站民國99年10月13日所為
之處分（原處分案號：彰監四字第裁64-I00000000號）聲明異議
，本院裁定如下：
    主  文
異議駁回。
    理  由
一、原處分意旨略以：異議人即受處分人歐天生因「機車駕駛人
    及附載座人未戴安全帽」之違規事實，業經原處分機關於民
    國89年7 月18日以彰監五字第駕裁00-000000 號裁決書，裁
    處異議人罰鍰新臺幣（下同）500 元；因逾期未繳納罰鍰，
    再經原處分機關易處吊扣駕駛執照1 個月；因逾期未繳送駕
    駛執照又經原處分機關易處吊銷，並逕行註銷駕駛執照。又
    異議人於99年2 月27日上午11時20分許，騎乘車牌號碼M53-
    308 號重型機車在彰化縣田中鎮○○路口處，因「駕駛執照
    業經註銷仍駕駛機器腳踏車」之違規事實，為彰化縣警察局
    交通警察隊田中分隊員警以彰警交字第I00000000 號違規通
    知單開單舉發，原處分機關乃於99年10月13日以彰監四字第
    裁64-I00000000號裁決書，依道路交通管理處罰條例第21條
    第1 項第4 款及第4 項之規定，裁處異議人罰鍰9,000 元，
    並扣繳駕駛執照，於法並無不合等語。
二、聲明異議意旨略以：其並不知悉駕照已遭註銷，時至99年2
    月27日與陳浥穠發生事故後至監理站查詢，始得知88年1 月
    2 日有1 件未戴安全帽的罰單未繳而遭註銷駕照。現因年事
    已高，又負傷在身，高額罰款對本人亦造成沉重之負擔，懇
    請庭上另為裁定，以資適法等語。
三、按汽車駕駛人（含機車駕駛人），駕駛執照業經註銷仍駕駛
    小型車或機器腳踏車者，處新臺幣6,000 元以上12,000元以
    下罰鍰，並當場禁止其駕駛，駕駛執照應扣繳之，道路交通
    管理處罰條例第21條第1 項第4 款、第21條第4 項前段定有
    明文。再按處理違反道路交通管理事件，有關文書送達之程
    序，依行政程序法之規定，違反道路交通管理事件統一裁罰
    基準及處理細則第5 條定有明文；且按送達，於應受送達人
    之住居所、事務所或營業所為之，行政程序法第72條第1 項
    前段定有明文。
四、次按行政程序法第96條第1 項第6 款規定：行政處分以書面
    為之者，其中應記載事項之一有「表明其為行政處分之意旨
    及不服行政處分之救濟方法、期間及其受理機關」。又違反
    道路交通管理事件統一裁罰基準及處理細則第45條規定：「
    違反道路交通管理事件，於行為人到案聽候裁決者，處罰機
    關經裁決後，應宣示裁決內容，並將聲明異議期間及提出書
    狀之機關，於宣示時一併告知，且記載於裁決書。違反道路
    交通管理事件，行為人不依規定自動繳納罰鍰，或不依通知
    限期到案，處罰機關逕行裁決者，得不宣示。但應依前項規
    定於裁決書載明應記載事項，並送達受處分人」，再度揭示
    交通案件中所應遵循之教示制度，另基於考量程序之簡化與
    便捷，於交通案件裁決書上所為之特別規定，仍與行政程序
    法第96條第1 項第6 款規定之意旨相符（臺灣高等法院暨所
    屬法院99年法律座談會刑事類提案第38號要旨可參）。
五、經查：
  (一)異議人前於88年1 月2 日，騎乘車牌號碼BWG-872 號重型機
    車，因「機車駕駛人及附載座人未戴安全帽」之違規行為，
    經原處分機關以彰監五字第駕裁00-000000 號裁處：「(一)罰
    鍰500 元整。罰鍰限於89年8 月17日前繳納。(二)上開罰鍰逾
    期不繳納之處理：1 、自89年8 月18日起易處吊扣駕駛執照
    1 個月，並限於89年9 月1 日前繳送執行。2 、89年9 月1
    日前未繳送駕駛執照者，自89年9 月2 日起易處吊銷，並逕
    行註銷駕駛執照。3 、駕駛執照吊（註）銷後，自89年9 月
    2 日起1 年內不得重新考領駕駛執照。」，該裁決書並經原
    處分機關交郵務機關於89年7 月20日送達至異議人當時位於
    彰化縣田中鎮○○里○○路○ 段192 巷3 號住所，並經異議
    人簽收，有上開裁決書影本、中華民國郵政掛號郵件收件回
    執影本各1 紙附卷可憑。是以依行政程序法第72條第1 項前
    段之規定，上開裁決書業已合法送達，即發生合法送達之效
    力，堪予認定。又異議人未就該處分向管轄法院聲明異議，
    亦未遵期繳納罰鍰，原處分機關乃依道路交通管理處罰條例
    第65條第1 項第1 款之規定，自89年9 月2 日起易處吊銷其
    重型機車駕駛執照，且異議人未再重新考領等情，復有異議
    人之機車駕照基本資料1 紙在卷可稽，是異議人之重型機車
    駕駛執照業於89年9 月2 日經原處分機關依法吊銷在案，自
    堪信為真實。至異議人辯稱不知其重型機車駕駛執照因前有
    違規逾期未繳納罰鍰，而經監理機關吊銷云云，顯屬卸責之
    詞，要難採信。
  (二)再者，原處分機關所為之前開裁決書，其裁決書整體內容與
    行政程序法第96條第1 項及違反道路交通管理事件統一裁罰
    基準及處理細則第45條要求相符；處罰主文內容、意義非異
    議人難以理解，且不繳納罰鍰之處分亦非異議人所不得預見
    ，因而，異議人實難推諉不知其駕駛執照已遭註銷，轉而要
    求原處分機關於每次易處裁決前另為行政處分之通知，附此
    敘明。
  (三)另異議人於其駕駛執照遭註銷後，仍於99年2 月27日上午11
    時20分許，騎乘車牌號碼M53-308 號重型機車，於行經彰化
    縣田中鎮○○路時，經彰化縣警察局交通警察隊田中分隊以
    「駕駛執照業經註銷仍駕駛機器腳踏車」為由加以舉發，此
    有彰化縣警察局舉發違反道路交通管理事件通知單1 紙在卷
    可查。足認異議人此部分之違規行為屬實，從而，原處分機
    關以「駕駛執照業經註銷仍駕駛機器腳踏車」裁處罰鍰9,00
    0 元並扣繳駕駛執照，核無不法。
六、綜上所述，本件異議人於其駕駛執照遭易處逕註後，未依法
    申請核發，又再於上開時日騎乘車牌號碼M53-308 號重型機
    車上路，則原處分機關援引首揭規定，裁處異議人罰鍰9,00
    0 元、駕駛執照扣繳，認事用法自均無違誤，異議人徒執前
    詞不服處分，其異議並無理由，應予駁回。
七、據上論斷，應依道路交通管理處罰條例第87條第2 項，道路
    交通事件處理辦法第18條，裁定如主文。
中    華    民    國   100    年    1     月    17    日
                      交通法庭      法  官      林怡君
以上正本證明與原本無異。
如不服本裁定，應於裁定送達後五日內向本院提出抗告狀(須附
繕本 )。
中    華    民    國   100    年    1     月    17    日
                                    書記官      顧嘉文